臺灣臺南地方法院刑事判決
110年度交簡上字第27號
上  訴  人  臺灣臺南地方檢察署檢察官
被      告  蘇馥雅



上列上訴人因被告過失傷害案件，不服本院109 年度交簡字第35
42 號，中華民國109 年12月31 日第一審判決（起訴案號：臺灣
臺南地方檢察署109年度調偵字第2356 號），提起上訴，本院判
決如下：
     主  文
原判決撤銷。
蘇馥雅犯過失傷害罪，處拘役伍拾伍日，如易科罰金，以新臺幣
壹仟元折算壹日。
     犯 罪 事 實
一、蘇馥雅於民國109年4月24日7時56分許，騎乘車牌號碼000-0
    00號普通重型機車，沿臺南市中西區南門路機慢車優先道自
    南向北方向行駛，行經該路段與樹林街交岔路口前時，原應
    注意汽車在同一車道行駛時，除擬超越前車外，後車與前車
    之間應保持隨時可以煞停之距離，且汽車行駛時，駕駛人應
    注意車前狀況及兩車之安全距離，並隨時採取必要之安全措
    施。而依當時天候晴，日間自然光線，市區道路，柏油路面
    ，路面乾燥、無缺陷、無障礙物、視距良好，客觀上並無不
    能注意之情事，竟疏未注意車前狀況及未保持安全距離，貿
    然前行，因而追撞同向前方由陳秀熞騎乘之車牌號碼000-00
    00號普通重型機車，致陳秀熞受有下背部挫傷併第一腰椎壓
    迫性骨折之傷害。
二、案經陳秀熞訴由臺南市政府警察局第二分局報告臺灣臺南地
    方檢察署檢察官偵查後聲請簡易判決處刑。
     理  由
壹、證據能力部分：
　　按被告以外之人於審判外之言詞或書面陳述，屬傳聞證據，
    原則上不得作為證據；惟按被告以外之人於審判外之陳述，
    雖不符刑事訴訟法第159 條之1 至第159 條之4 之規定，而
    經當事人於審判程序同意作為證據，法院審酌該言詞陳述或
    書面陳述作成時之情況，認為適當者，亦得為證據，刑事訴
    訟法第159 條第1 項、第159 條之5 第1 項分別定有明文。
    查本判決後述所引用屬於傳聞證據之部分，均已依法踐行調
    查證據程序，且檢察官、被告蘇馥雅於本院審理時，均明示
    同意作為證據（本院交簡上字卷第174至175頁），基於尊重
    當事人對於傳聞證據之處分權，及證據資料愈豐富愈有助於
    真實發現之理念，本院審酌該等證據作成時情況，並無違法
    不當之情形及證明力明顯過低之瑕疵，亦無顯不可信之情形
    ，且與待證事實具有關聯性，以之作為本案之證據均屬適當
    ，揆諸前開規定，自均有證據能力。至於下列所引用之其餘
    文書證據，無證據證明係公務員違背法定程序所取得，亦無
    顯有不可信之情況，已經本院於審理期日為合法調查，該等
    證據自得做為本案裁判之資料。
貳、實體部分：
一、認定犯罪事實所憑之證據及理由：
  ㈠上揭犯罪事實，業據被告於本院審理中坦承不諱，並有證人
    即告訴人陳秀熞於警偵及本院審理中之證述可憑，且有臺南
    市政府警察局第二分局道路交通事故現場圖、道路交通事故
    調查報告表㈠㈡，現場與車損照片14張，臺灣基督長老教會新
    樓醫療財團法人臺南新樓醫院（下稱臺南新樓醫院）109年9
    月26日診斷證明書，永昌診所109年8月14日診斷證明書，酒
    精測定紀錄表，證號查詢機車駕駛人，車號查詢汽車車籍，
    臺南新樓醫院110年4月22日新樓醫字第1102024號函暨所附
    病歷資料等附卷可稽，足認被告之自白與事實相符，堪予採
    信。
  ㈡按汽車在同一車道行駛時，除擬超越前車外，後車與前車之
    間應保持隨時可以煞停之距離，不得任意以迫近或其他方式
    ，迫使前車讓道。汽車行駛時，駕駛人應注意車前狀況及兩
    車並行之間隔，並隨時採取必要之安全措施，不得在道路上
    蛇行，或以其他危險方式駕車，道路交通安全規則第94條第
    1項、第3項定有明文。被告為普通重型機車駕駛人，自應遵
    守上開規定，且當時天候晴，日間自然光線，市區道路，柏
    油路面，路面乾燥、無缺陷、無障礙物、視距良好等情，有
    道路交通事故調查報告表㈠在卷可憑（警卷第15頁），客觀
    上並無不能注意之情事，乃被告騎乘普通重型機車，行經上
    開肇事地點，疏未注意車前狀況，未保持安全距離，不慎自
    後追撞同向前方由陳秀熞所騎乘普通重型機車，被告自有肇
    事原因而有過失。至於陳秀熞騎乘機車行駛在被告車輛之同
    向前方，應無肇事因素。
　㈢被告主張：前方是綠燈，我是直行，前車突然停下來，我就
    撞上去了等語（偵卷一第5頁），或主張：我當時看到的情
    況是那台白車（指當時在陳秀熞前方，對向車道有一台車要
    左轉進入樹林街）只是有打左轉方向燈，並且車頭有稍微往
    左偏一點，並無如證人陳秀熞所述的白車已經到她面前等語
    （本院交簡上字卷第183頁）。查證人即告訴人陳秀熞於警
    詢、偵查及本院審理中均證稱：因見對向北向南有一台白車
    要左轉到巷子裡面，所以我稍微減速要讓白車先過，我沒有
    停下來，沒有煞車，是放油門減速，突有一部車（指被告所
    騎乘機車）從同向正後方駛來撞擊我車後面等語（警卷第7
    頁、偵卷一第5至6頁、本院交簡上字卷第176頁、第180至18
    2頁）。則依陳秀熞前後一致之證述，當時為禮讓對向一台
    白車左轉進入樹林街，僅有放油門減速，沒有煞車等語，被
    告辯稱陳秀熞的前車突然停下來，其才撞上去云云，已難信
    實。再者，陳秀熞所騎乘機車既為被告之同向前方車輛，被
    告依上開規定負有注意車前狀況、保持安全距離、隨時可以
    煞停之義務，縱使對向白車只有打左轉方向燈，車頭稍微往
    左偏一點，既然陳秀熞所騎乘機車已決定減速禮讓前方對向
    白車優先左轉，被告仍應負有注意車前動態、保持安全距離
    及隨時可以煞停之注意義務，被告既違反上開注意義務，於
    陳秀熞減速禮讓前方車輛左轉時，向後方追撞陳秀熞所騎乘
    機車，被告仍無解於上開肇事責任而有過失。
　㈣再者，陳秀熞所受前揭下背部挫傷併第一腰椎壓迫性骨折之
    傷害，係因本案車禍碰撞事故所致，亦有臺南新樓醫院109
    年9月26日診斷證明書（警卷第33頁），永昌診所109年8月1
    4日診斷證明書（警卷第35頁），臺南新樓醫院110年4月22
    日新樓醫字第1102024號函暨所附病歷資料（本院交簡上字
    卷第81至139頁）在卷可按，且為被告所不爭執，是被告之
    過失行為與陳秀熞所受之前揭傷害間顯有相當因果關係，應
    堪認定。本案事證明確，被告犯行洵堪認定，應予依法論科
    。
二、論罪科刑：
　㈠論罪：
  ⒈核被告所為係犯刑法第284條前段之過失傷害罪。
  ⒉起訴效力所及部分：
    檢察官聲請簡易判決處刑書之犯罪事實，雖僅記載陳秀熞受
    有「第一腰椎壓迫性骨折之傷害」，惟依其所提出永昌診所
    109年8月14日診斷證明書已明確記載其除上開傷況外，尚受
    有「下背部挫傷」之傷害，再依腰椎骨折會伴有腰部組織傷
    害之情形即下背部挫傷，亦有臺南新樓醫院110年4月22日新
    樓醫字第1102024號函暨所附病歷資料可佐，則陳秀熞所受
    「下背部挫傷」之傷況，應與本案車禍碰撞事故有相當因果
    關係，堪認陳秀熞因本案車禍碰撞事故係受有下背部挫傷併
    第一腰椎壓迫性骨折之傷害，應可認定。檢察官聲請簡易判
    決處刑書意旨漏未記載陳秀熞因本案車禍碰撞事故受有「下
    背部挫傷」之傷害，尚有未洽。然此部分既屬被告一過失傷
    害犯行所造成傷害結果之一部分，為實質上一罪關係，自為
    起訴效力所及，本院應予審究。
　㈡刑之減輕事由：　
　　被告於肇事後留在事故現場，向前往現場處理，尚不知肇事
    者為何人之員警坦承為肇事車輛駕駛人，並接受裁判之事實
    ，有臺南市政府警察局第二分局交通分隊道路交通事故肇事
    人自首情形紀錄表1 份在卷可查（警卷第39頁），符合自首
    之要件，爰依刑法第62條前段之規定，減輕其刑。
參、撤銷改判之理由及量刑：
一、撤銷改判之理由：
    原判決對於被告前揭過失傷害犯行，認為事證明確，據以論
    罪科刑，固非無見。惟查：①原判決於犯罪事實認定陳秀熞
    因被告之過失行為因而受有「第一腰椎壓迫性骨折」之傷害
    （此部分原判決係引用檢察官聲請簡易判決處刑書之記載）
    ，惟陳秀熞因被告之過失行為應係受有「下背部挫傷併第一
    腰椎壓迫性骨折」之傷害，原判決關於該傷勢之認定，應屬
    有誤。②按刑事審判旨在實現刑罰權分配之正義，故事實審
    法院對於被告之量刑，應符合比例原則及罪刑相當原則，使
    輕重得宜，罰當其罪。經查，原判決雖審酌被告駕車疏未注
    意車前狀況及前後二車安全距離，無法及時採取必要安全措
    施，致陳秀熞受有如聲請簡易判決處刑書所載之傷勢，復考
    量被告犯後坦承犯行，態度尚可，迄未賠償陳秀熞所受損害
    ，兼衡被告就讀大學之智識程度、家庭經濟勉持之生活狀況
    等一切情狀，為其量刑理由，量處被告罰金新臺幣（下同）
    5萬元，並諭知易服勞役折算標準等情。然查，被告就本案
    車禍碰撞事故之發生，應負全部肇事責任，陳秀熞並無肇事
    因素，再依原判決所認定陳秀熞所受「第一腰椎壓迫性骨折
    」之傷害，依卷附臺南新樓醫院109年9月26日診斷證明書（
    警卷第33頁）之「醫師醫囑」欄記載：患者上述原因（第一
    腰椎壓迫性骨折）於109年4月24日至急診就醫併住院治療，
    於109年4月27日出院。居家照護期間長背架固定輔助及注意
    活動安全，需專人看護乙個月，門診追蹤治療等語，堪認陳
    秀熞因受有上開傷況而住院治療，使用長背架固定輔助及需
    專人看護1個月，傷勢非微，身心所受損害非輕，原判決僅
    量處被告罰金5萬元，與被告上述犯罪情節及所生危害相較
    ，應有稍輕而難認盡符罪刑相當原則，尚非妥適。③陳秀熞
    因被告之過失行為除受有「第一腰椎壓迫性骨折」之傷害外
    ，亦受有「下背部挫傷」之傷害，原判決量刑時漏未予審酌
    陳秀熞所受「下背部挫傷」之傷害，僅量處被告罰金5萬元
    ，亦屬過輕而未符罪刑相當原則，難認允當。則被告辯稱原
    審量刑已屬過重，應再從輕量刑等語，自非可採。
二、上訴說明：
　㈠檢察官循陳秀熞之請求而上訴，上訴理由主張：①被告疏未注
    意車前狀況及保持兩車隨時可以煞停之安全距離，貿然前行
    ，因而追撞同向前方由陳秀熞騎乘之機車，致陳秀熞受有第
    一腰椎壓迫性骨折之傷害。車禍發生，傷者倒臥不起，被告
    為肇事者，在眾目睽睽下，被告報警叫救護車是理所當然，
    怎麼算自首？②被告未勇於認錯，試圖掩蓋自己過失，被告
    犯罪所生損害，造成告訴人傷勢，無法恢復正常工作，原判
    決對被告量刑過輕，有違罪刑相當原則等語。
　㈡按對於未發覺之罪自首而受裁判者，得減輕其刑，刑法第62
    條前段定有明文。又按犯人在犯罪未發覺之前，向檢察官或
    司法警察官告知其犯罪，而不逃避接受裁判，即與刑法第62
    條規定自首之條件相符，不以言明自首並願受裁判為必要。
    又按所謂「自白」，係指被告（或犯罪嫌疑人）承認自己全
    部或主要犯罪事實之謂。其承認犯罪事實之方式，並不以出
    於主動為必要，即或經由偵、審機關之推究訊問而被動承認
    ，亦屬自白。此與「自首」須於尚未發覺犯人之前，主動向
    有偵查犯罪權限之公務員或機關陳述其犯罪事實，進而接受
    裁判者不同。查被告於偵查及本院二審審理中均自白其過失
    傷害犯行（偵卷一第5頁、本院交簡上字卷第39頁、第174頁
    ），且被告於肇事後留在事故現場，向前往現場處理，尚不
    知肇事者為何人之員警坦承為肇事車輛駕駛人，並接受裁判
    等情，有臺南市政府警察局第二分局交通分隊道路交通事故
    肇事人自首情形紀錄表1 份在卷可查（警卷第39頁），參諸
    上開說明，自符合自首之要件。上訴意旨否認被告符合自首
    要件，自非可採。
　㈢至於上訴意旨主張原判決量刑過輕，有違罪刑相當原則部分
    ，關於上開之②部分，即有理由，且原判決另存有上開一之
    ①③可議之處，應由本院將原判決撤銷改判。
三、量刑：
　　爰審酌被告並無刑案前科紀錄，素行尚佳，有其臺灣高等法
    院被告前案紀錄表在卷可憑。於前開時、地，騎乘機車疏未
    注意車前狀況及未保持安全距離，貿然前行，因而追撞同向
    前方由陳秀熞騎乘之機車，被告應負全部肇事責任，陳秀熞
    則無肇事因素，致陳秀熞受有下背部挫傷併第一腰椎壓迫性
    骨折之傷害，身心受創，傷勢非輕，被告犯後已坦承犯行，
    尚有悔意，被告與告訴人雙方雖均有調解意願，歷經數次調
    解，然因賠償金額有相當差距，致無法成立調解，以賠償告
    訴人所受損害之犯後態度，並兼衡被告現年僅19歲，目前就
    讀大學一年級之智識程度，未婚無子女，有在補習班打工，
    每月收入約1萬元，與父母、妹妹同住之家庭、生活狀況等
    一切情狀，量處如主文第二項所示之刑，並諭知易科罰金之
    折算標準。
據上論結，應依刑事訴訟法第369條第1項前段、第364條、第299
條第1 項前段、刑法第284 條前段、第62條前段、第41條第1 項
前段，刑法施行法第1 條之1第1 項，判決如主文。
本案經檢察官周文祥提起公訴及上訴，檢察官盧駿道到庭執行職
務。
中　　華　　民　　國　　110 　年　　7 　　月　　23　　日
                  刑事第十三庭    審判長法  官   鄭彩鳳

                                        法  官   陳振謙

                                        法  官   陳川傑
以上正本證明與原本無異。
不得上訴。
　　　　　　　　　　　　　　　　　　　　書記官   薛雯庭
中　　華　　民　　國　　110 　年　　7 　　月　　23　　日
附錄本判決論罪科刑法條全文
中華民國刑法第284條
因過失傷害人者，處1年以下有期徒刑、拘役或10萬元以下罰金
；致重傷者，處3年以下有期徒刑、拘役或30萬元以下罰金。